臺灣高雄地方法院刑事判決　　　　　　　　　　　　八十九年度訴字第二七八號
　　公　訴　人　臺灣高雄地方法院檢察署檢察官
　　被　　　告　甲○○
　　選任辯護人　陳魁元
右列被告因遺棄案件，經檢察官提起公訴（八十九年度偵字第四０四六號、八十九年
度偵字第一八四六四號），本院判決如左：
    主  文
甲○○無罪。
    理  由
一、公訴意旨略以：被告甲○○考領有普通小型車駕駛執照，於民國八十六年十二月
    二十八日晚上，於飲酒後其吐氣所含酒精濃度高達每公升０．七五毫克之酒醉狀
    態下，本不得駕車行駛，仍貿然駕駛車牌號碼ＹＯ─九七九六號自用小客車，沿
    高雄市○○區○○路內側快車道由南往北方向行駛，於行經該路與至真路無號誌
    交岔路口及行人穿越道前時，本應注意汽車駕駛人行經無號誌交岔口時應減速慢
    行，作隨時停車之準備，且行近行人穿越道前，遇有行人穿越時，無論有無交通
    警察指揮或號誌指示，均應暫停讓行人先行通過，並應注意車前狀況，隨時採取
    必要之安全措施，以避免危險之發生，而當時雖係晚上，惟天氣狀況良好，夜間
    有照明，柏油路面平直，路況正常，並無障礙物或其他缺陷，且依其智識、能力
    並無不能注意之情事，詎被告竟疏未注意，在飲酒後酒精濃度超過標準值每公升
    ０．二五毫克之情況下，仍貿然以時速六十公里之速度駕車行駛，且又疏未注意
    車前狀況，適有被害人謝吳澄英、謝明哲，徒步沿至真路南側行人穿越道（斑馬
    線）由東向西行至該處，遭被告所駕駛之自小客車右前方車頭及擋風玻璃所撞擊
    ，使被害人於遭受撞擊倒地後，被害人謝明哲因而受有兩側脛骨骨折及頭部外傷
    之傷害；被害人謝吳澄英則受有全身多處骨折之傷害，因而導致肺炎（骨折的系
    統併發症）合併敗血性休克及呼吸衰竭，於八十七年四月二十七日凌晨三時三十
    分許傷重不治死亡。被告於肇事後，並於因車禍受傷陷於無自救力之被害人謝明
    哲及謝吳澄英二人，均未施以生存所必要之扶助或保護，反而加速駛離現場，因
    認被告涉有刑法第二百九十四條第一項之遺棄罪嫌。
二、按犯罪事實應依證據證據認定之，無證據不得推定其犯罪事實，刑事訴訟法第一
    百五十四條定有明文。又事實之認定，應憑證據，如未能發現相當證據，或證據
    不足以證明，自不能以推測或擬制之方法，為裁判基礎（最高法院四十年台上字
    第八六號判例參照）；而告訴人之告訴，係以使被告受刑事訴追為目的，是其陳
    述是否與事實相符，仍應調查其他證據以資審認（最高法院五十二年台上字第一
    三００號判例參照），且認定犯罪事實所憑之證據，雖不以直接證據為限，間接
    證據亦包括在內，然無論直接證據或間接證據，其為訴訟上之證明，須於通常一
    般之人均不致有所懷疑，而得確信其為真實之程度者，始得據為有罪之認定，倘
    其證明尚未達此一程度，而有合理之懷疑存在而無從使事實審法院得有罪之確信
    時，即應由法院為諭知被告無罪之判決（最高法院七十六年台上字第四九八六號
    判例參照）。又按刑法第二百九十四條之遺棄罪，以有遺棄之故意為要件，是倘
    若被告係因沉迷酒醉致疏未對於無自救力之人為生存所必要之扶助，其所為尚難
    認有遺棄之故意，最高法院八十六年度台上字第五四九八號判決可資參照。
三、本件公訴人認被告甲○○涉有遺棄之罪嫌，係以被告在本院八十七年度交易字第
    六０一號一案中坦承右述犯行，且被害人謝明哲、謝吳澄英受被告駕車撞擊後，
    當時已受傷不能動彈，成為無自救力之人，是被告對被害人自負有扶助、保護之
    義務，被告竟不為被害人生存所必要之扶助、保護而駕車逃逸等情，為其所憑之
    論據。訊據被告甲○○則堅決否認其事，辯稱：我沒有遺棄的意思，我離開現場
    是因為我當時酒醉了，不知道撞到的是人，後來因為我的眼睛感到刺痛，才發現
    擋風玻璃已經撞破，事後我有打電話到新莊派出所，值班員警告知我肇事地點，
    我才知道我已經撞到了人，假使我有遺棄的意思，就不會一清醒便打電話到派出
    所自首，而我在另案（八十七年度交易字第六０一號）能夠描述車禍的細節，是
    事後警察在現場解釋給我聽，我才知道的等語。
四、經查，證人郭建宏即當日處理車禍事故之員警於另案審理中證稱：「我們到現場
    車子已經不見了，是附近住戶說是一輛白色雅哥車子肇事，是被告於肇事後約一
    小時打電話來派出所報案，我們到被告的住處將被告帶到派出所」、「被告當時
    在派出所有坦承撞到東西，但他說不確定是否有撞到人」等語（見本院八十七年
    交易字第六０一號卷八十九年一月四日審理筆錄），另卷附本案交通事故職務報
    告書中，補充意見亦載明：「（被告）經派出所通知前往處理時才知肇事逃逸撞
    及行人」，核與被告所述相符，足證被告於到案時僅坦承有撞到東西，尚不知道
    自己已經撞到人，其雖於另案（八十七年度交易字第六０一號）中詳細描述車禍
    撞擊當時的細節，然被告辯稱是事後警察解釋給他聽才瞭解的等語，尚堪採信。
    次查，被告於肇事後約一小時到案並測試吐氣所含酒精濃度，猶高達每公升０點
    七五毫克，有道路交通事故調查報告表在卷可證。按飲酒後一小時許，其體內血
    液酒精濃度可達最高，飲酒一小時後其體內之酒精濃度隨即消減，有行政院國軍
    退除役官兵輔導委員會臺北榮民總醫院八十八年八月五日（八八）北總內字第二
    六八六八號函文、八十八年十月二十六日（八八）院賓文廉字第一三四○七號臺
    灣高等法院函中台北醫學院附設醫院精神科主任蔡尚穎「酒精對人體生理與行為
    之影響」一文可據。查被告係於案發當日晚間於建國路大華僑戲院附近飲酒後，
    自中華路地下道開始駕駛，為被告於本院審理中所自承（見本院九十年七月十八
    日、八月二十二日審理筆錄），是被告行至肇事地點即左營區○○路與至真路交
    岔路口，距其飲酒之時應已超過一小時許，而被告於肇事約一小時後測試吐氣所
    含酒精濃度，猶高達每公升０點七五毫克，顯見被告肇事時，體內酒精濃度應超
    過０點七五毫克。而按就醫學文獻所知，酒精對人體造成之影響，若以呼氣酒精
    濃度測試器測得之呼氣濃度達到每公升零點五毫克時，反應較慢，感覺減低，將
    影響駕駛；達到每公升零點七五毫克時，思考與個性行為均會改變；達到每公升
    一點零毫克時，步態不穩，噁心嘔吐，精神混惑不清晰；達到每公升一點五毫克
    時，說話不清楚，感覺喪失，視力模糊；達到每公升二點零毫克時，體溫與血糖
    均降低，肌肉控制差，甚至會導致癲癇發作；達到每公升三點五毫克時，則已經
    神智不清，反射減低，甚至呼吸抑制，亦業據行政院國軍退除役官兵輔導委員會
    臺北榮民總醫院以民國八十八年八月五日（八八）北總內字第二六八六八號函示
    明確，而本件被告為警查獲時其吐氣所含酒精濃度達每公升０點七五毫克，肇事
    時體內酒精濃度應更高於此，參諸前述說明，被告辯以當時已經酒醉，並無意識
    撞到被害人才會駛離現場等語，尚堪採信。佐以被告於有偵查權之機關尚未知悉
    肇事者姓名前，旋即主動前往高雄市政府警察局左營分局新莊派出所，向該所員
    警郭建宏自首，並坦承肇事，接受裁判一節，業據證人郭建宏到庭證述綦詳（見
    本院八十七年度交易字第六０一號卷八十九年一月四日審理筆錄），益徵被告肇
    事當時並無遺棄之主觀犯意，是被告所辯堪以採信。此外，本院復查無其他證據
    證明被告確有公訴人所指之犯行，揆諸首揭說明，既無積極證據足認被告有遺棄
    之犯意，不能證明被告犯罪，依法應諭知無罪之判決。
據上論斷，應依刑事訴訟法第三百零一條第一項，判決如主文。
中    華    民    國      九十一      年      一      月       十       日
                                臺灣高雄地方法院刑事第四庭
                                    審判長法  官  黃建榮
                                          法  官  莊珮君
                                          法  官  盧怡秀
右正本證明與原本無異。
如不服本判決，應於判決送達後十日內，向本院提出上訴狀。
                                          書記官  林宜正
中    華    民    國      九十一      年      一      月      十一      日
